【裁判字號】    98,簡上,1084
【裁判日期】    990128
【裁判案由】    贓物
【裁判全文】
臺灣桃園地方法院刑事判決            98年度簡上字第1084號
上  訴  人
即  被  告  甲○○
上列上訴人即被告因贓物案件，不服本院刑事庭於民國98年10月
16日所為之98年度桃簡字第3161號第一審刑事簡易判決（聲請簡
易判決處刑案號：98年度偵字第17186 號），提起上訴，本院管
轄之第二審合議庭判決如下：
    主  文
上訴駁回。
    事  實
一、甲○○前於民國88年間，因贓物案件，經臺灣新竹地方法院
    判處有期徒刑6 月確定，又於同年間，因槍砲彈藥刀械管制
    條例案件，經臺灣高等法院判處有期徒刑5 年4 月，併科罰
    金新臺幣（下同）30,000元確定，嗣經聲請就上開二罪之有
    期徒刑部分定應執行刑為有期徒刑5 年8 月確定後，在94年
    8 月4 日因縮短刑期假釋，並於94年9 月5 日罰金易服勞役
    執行完畢後出監付保護管束，迄96年1 月2 日保護管束期滿
    假釋未經撤銷視為已執行完畢。詎其於98年1 月3 日晚間 8
    時許，在新竹市○○路、中和路旁之天公壇（聲請簡易判決
    處刑書誤載為天潭宮）附近某處，明知陳文裕（由檢察官另
    案偵查）所交付請其代覓買主出售之愛寶時（EPOS）全球限
    量編號63號計時錶1 支，係來路不明之贓物（為蘇隆所有，
    而由其子乙○○於97年12月28日晚間7 時25分許返回位於新
    竹市○○街91巷29弄3 號住處時發現失竊，價值約50,000餘
    元），竟仍基於收受贓物之犯意，予以收受，並再於98年 1
    月4 日，在新竹市○○街北門市場外，將該計時錶交與不知
    情之莊昇進，而請莊昇進代為出售。嗣因莊昇進於同日經由
    友人之介紹，持該計時錶至新竹市○○街49號蘇隆所經營之
    盛隆鐘錶行，請蘇隆代為鑑定價格時，經蘇隆發現係其失竊
    之物，乃報警處理，再經由莊昇進之配合，而於同日晚間 9
    時15分許，在新竹市盤石中學前查獲甲○○，並在其身上起
    獲該計時錶，始知悉上情。
二、案經新竹市警察局第一分局報請臺灣新竹地方法院檢察署檢
    察官呈請臺灣高等地方法院檢察署令轉臺灣桃園地方法院檢
    察署檢察官偵查後聲請以簡易判決處刑。
    理  由
一、被告甲○○固不否認係自陳文裕處收受上開愛寶時限量計時
    表（下簡稱計時錶），惟矢口否認有何收受贓物之犯行，辯
    稱：其本係向陳文裕借款週轉，但因陳文裕表示無資金可借
    ，乃取出計時錶予其，要其出售以換取現金，是其確實不知
    計時錶係贓物，否則為警查獲時，其會杜撰係向真實姓名不
    詳之人所取得以虛應員警，而不會如實供出陳文裕云云，經
    查：
    (一)本案計時錶係蘇隆所有之愛寶時全球限量99支之限量錶，
      市價約50,000餘元，並由乙○○在97年12月28日晚間7 時
      25分許，返回位於新竹市○○街住處發現遭竊之贓物，嗣
      再於98年1 月4 日，由莊昇進持至蘇隆所經營之鐘錶行委
      請鑑價一節，業據蘇隆、乙○○分別於警詢中指訴綦詳，
      並有贓物認領保管單、原廠保證書（63號）各1 份及計時
      錶照片2 張、現場照片13張在卷可稽，自堪以認定，合先
      敘明。
    (二)被告於警詢及98年1 月5 日、3 月2 日偵查時乃係供稱：
      當時陳文裕係要求其將計時錶出售，並只需交付16,000元
      即可，超出部分全歸其所有，惟陳文裕並未說明計時錶之
      來源，亦未提出保證書或相關資料，僅告知係限量錶。經
      其透過網路查得計時表若係全新之手錶，市價約有70,000
      至80,000元，其乃再委請莊昇進代覓買主，並告知只需交
      付30,000元即可，超出部分其亦不干涉云云；惟於98年 9
      月8 日檢察事務官詢問時及嗣後在本院審理中，即改口辯
      稱：陳文裕係向其表示於將計時錶出售後，需先給付16,0
      00元，超出之部分始算係借其週轉之款項，事後仍需返還
      予陳文裕，而其原打算以20,000元至25,000元之價格出售
      ，乃委請莊昇進代為尋覓買主，並告知超出部分即由莊昇
      進賺取云云，則被告與陳文裕究係約定如何分配出售計時
      錶所得之利益，其先後所辯已有不符，而若陳文裕自始即
      係向被告表示就超出16,000元之部分仍需返還，被告又何
      以會於警詢及98年1 月5 日、3 月2 日之偵查中為上開超
      出部分歸其所有之供述？況若果如被告嗣後所辯，陳文裕
      係以售價超出16,000元部分借予被告週轉，則不論被告轉
      請莊昇進代售之價錢究竟若干，在超過16,000元部分，均
      屬被告向陳文裕之借款，應歸還陳文裕，被告實無應允莊
      昇進於售價超過30,000元部分歸莊昇進賺取，致使自己額
      外負擔該部分借款而蒙受損失之理；再參證人陳文裕於偵
      查中證稱之：渠將計時錶交付予被告之際，即告知僅需給
      付渠16,000元即可，剩餘之價款被告留著用，且渠上網查
      詢該錶全新要70,000多元等語；及莊昇進在警詢中陳述之
      ：被告將計時錶交予伊轉賣時，係表示只要賣超過30,000
      元，多的錢就是伊賺的等語，均核與被告於警詢及98年 1
      月5 日、3 月2 日之偵查中所為供詞相符，是堪認本案應
      係陳文裕請被告代覓買主出售計時錶，並約定於售價超過
      16,000元部分為被告之報酬，而被告轉交予莊昇進出售時
      ，再言明以售價超過30,000元部分為莊昇進之報酬，準此
      ，被告辯稱其係向陳文裕借款週轉，陳文裕始交付計時錶
      並表示售價超出16,000元之部分才算是借款，仍需返還，
      且其僅欲以20,000至25,000元之價格請莊昇進代為出售云
      云，自顯非事實而不足採信。
    (三)被告自陳文裕處收受計時錶時，即知悉係限量錶，且經其
      上網查詢後，亦知若係全新之手錶，則價值70,000元至80
      ,000元之情，業據被告供承明確，並核與陳文裕、蘇隆分
      別在偵查及警詢中所為上開證述相符，則被告既已明知計
      時錶之市價匪低，卻未質疑何以陳文裕同意僅以16,000元
      此顯不相當之價格交其轉售，亦未要求陳文裕提供相關之
      原廠證明文件或保證書，此已顯不合常情；再參以被告前
      已有贓物罪之論罪科刑紀錄，此有臺灣高等法院被告前案
      紀錄表可佐，則若非被告自始即知悉陳文裕所交付之計時
      錶乃係贓物，衡情應更為謹慎小心，而無再未加查證即予
      以輕率收受之可能；復被告於收受計時錶後，即旋以低於
      市價甚多之30,000元價格要求莊昇進代為轉售，益足徵被
      告明知計時錶乃係贓物而急於以低價脫手求現，是被告辯
      稱其並不知計時錶係贓物云云，亦堪認係屬卸責之詞，委
      無足採。至被告為警查獲後，係選擇供出贓物來源為陳文
      裕，或選擇陳述不詳之人以虛應員警，此乃被告當下經利
      益衡量後所為之決定，與其在收受計時錶之際是否知悉為
      贓物並無必然關連，是憑此自不足使本院為有利於被告之
      認定，附此敘明。
    (四)綜上所述，本案事證明確，被告犯行洵堪認定，應依法論
      科。
二、核被告甲○○所為，係犯刑法第349 條第1 項之收受贓物罪
    。檢察官雖認被告應係構成同條第2 項之牙保贓物罪，惟本
    案於莊昇進持計時錶前往盛隆鐘錶行委請鑑價時，即遭發覺
    而查獲，是被告雖有代售牙保贓物之意思，然既尚未覓得買
    主、亦未售出，即未完成代售之牙保行為，且牙保贓物罪並
    不處罰未遂犯，是被告應僅成立收受贓物罪，又因基本社會
    事實同一，自應由本院依法變更起訴法條。再被告前於88年
    間，因贓物案件，經臺灣新竹地方法院判處有期徒刑6 月確
    定，又於同年間，因槍砲彈藥刀械管制條例案件，經臺灣高
    等法院判處有期徒刑5 年4 月，併科罰金30,000元確定，嗣
    經聲請就上開二罪之有期徒刑部分定應執行刑為有期徒刑 5
    年8 月確定後，在94年8 月4 日因縮短刑期假釋，並於94年
    9 月5 日罰金易服勞役執行完畢後出監付保護管束，迄96年
    1 月2 日保護管束期滿假釋未經撤銷視為已執行完畢等情，
    有臺灣高等法院被告前案紀錄表在卷可憑，其於有期徒刑執
    行完畢後，5 年內故意再犯本案有期徒刑以上之罪，為累犯
    ，應依刑法第47條第1 項之規定，加重其刑。爰審以被告犯
    罪事證明確，援引刑事訴訟法第449 條第1 項前段、第 300
    條、刑法第349 條第1 項、第47條第1 項、第41條第1 項前
    段、刑法施行法第1 條之1 第1 項、第2 項前段，並審酌被
    告已有如事實欄所載前科與執行情形，素行不佳，又犯本案
    同罪質之收受贓物罪，惡性較重，併其所收受贓物之價值不
    低，惟該贓物業經起獲而由被害人領回，所生危害程度不重
    ，犯後為前開部分自白，態度尚佳等一切情狀，量處被告有
    期徒刑3 月，並諭知如易科罰金，以新臺幣1,000 元折算 1
    日（被告於為上開犯行後，刑法第41條第1 項雖業經修正公
    布施行，惟修正後之規定僅係將原條文中「個」字刪除以使
    法律用語明確，是對被告而言，並無有利、不利之情形，非
    屬法律之變更，自無庸為新舊法之比較，附此敘明），經核
    認事用法均無違誤，量刑亦屬妥適，應予維持。被告上訴意
    旨猶以前揭情詞否認犯行云云，指摘原判決不當，為無理由
    ，應予駁回。
據上論斷，應依刑事訴訟法第455 條之1 第3 項、第364 條、第
368 條，判決如主文。
本案經檢察官馮浩庭到庭執行職務。
中    華    民    國    99    年    1     月    28    日
                    刑事第十庭  審判長法  官  江德民
                                      法  官  黃鏡芳
                                      法  官  蘇昌澤
以上正本證明與原本無異。
不得上訴。
                                      書記官  李佳穎
中    華    民    國    99    年    1     月    28    日
附錄論罪科刑依據之法條：
中華民國刑法第349條
（普通贓物罪）
收受贓物者，處 3 年以下有期徒刑、拘役或 5 百元以下罰金。
搬運、寄藏、故買贓物或為牙保者，處 5 年以下有期徒刑、拘
役或科或併科 1 千元以下罰金。
因贓物變得之財物，以贓物論。

司法院資訊處製作；財團法人民間司法改革基金會備份。
